【裁判字號】    93,訴緝,598
【裁判日期】    950109
【裁判案由】    殺人未遂等
【裁判全文】
臺灣臺中地方法院刑事判決      九十三年度訴緝字第五九八號
公  訴  人  臺灣臺中地方法院檢察署檢察官
被      告  丙○○
                    另案在臺灣臺中監獄執行中）
指定辯護人  本院公設辯護人乙○○
上列被告因殺人未遂等案件，經檢察官提起公訴（八十九年度偵
字第一七五五八號），本院判決如下：
    主    文
丙○○竊盜，累犯，處有期徒刑拾月；扣案之鑰匙貳支，均沒收
。又對於公務員依法執行職務時，施強暴脅迫，累犯，處有期徒
刑壹年。又行使偽造私文書，足以生損害於公眾及他人，累犯，
處有期徒刑伍月；如附表一、二所示偽造之「曾祥維」署押，均
沒收。應執行有期徒刑貳年；扣案之鑰匙貳支、如附表一、二所
示偽造之「曾祥維」署押，均沒收。
    犯罪事實
一、丙○○前曾於民國八十六年間犯竊盜罪，經臺灣宜蘭地方法
    院判處有期徒刑一年二月確定，於八十八年一月十日執行完
    畢。八十九年十月二十九日凌晨零時三十分許，丙○○搭乘
    友人許耀宗（由檢察官另為不起訴處分）所駕駛之自用小客
    車外出尋友，途經台中縣太平市○○路○段四七七巷一八六
    弄三號前，偶見路旁停放一部車牌號碼為ＯＫ－五三四九號
    之自用小客車（所有人為載定東），竟因本身缺乏交通工具
    ，而臨時起意，意圖為自己不法之所有，於許耀宗先行離去
    後，以自備之鑰匙二支竊得該部自小客車，且駕駛至台中市
    ○○街十一巷之巷口停放。後於八十九年十月三十日上午八
    時許，因附近居民對上述自小客車起疑，而向轄區之台中市
    警察局第一分局大誠分駐所報案，經當日執行巡邏勤務之警
    員甲○○與保四總隊暫派該所支援之警員丁○○查悉該車為
    他人失竊之贓車後，即著警察制服前往上址附近埋伏；至當
    日上午九時五十五分許，丙○○與真實姓名年籍不詳、綽號
    「瘋狗」之男子前去駕駛該車，待丙○○打開車門進入駕駛
    座、綽號「瘋狗」之男子亦坐入車內欲離去時，甲○○及丁○○即迅速上前表明警察身分欲加逮捕，乃丙○○為脫免自
    己與「瘋狗」遭警方逮捕，除對「瘋狗」大喊「快跑」外，
    並與警方拉扯，施強暴抗拒逮捕，丁○○遂從後方抱住丙○○之腰際，甲○○則站在前方制止丙○○之反抗，詎丙○○
    竟趁機抽出甲○○之配槍，惟被丁○○壓制在該部贓車前另
    一部自小客車之前方引擎蓋上，而後兩手交互持槍，並以再
    過來抓我，就要開槍等語脅迫甲○○等二人使其脫免逮捕，
    丁○○隨即將丙○○從上述引擎蓋上拉出來，此時丙○○再
    度實施脅迫之行為，彎腰而在丁○○左腳旁連拉二次槍枝之
    滑套，然立即被甲○○、丁○○制伏並取回配槍，且扣得其
    所有用以竊取車號ＯＫ－五三四九號自小客車之鑰匙二支，
    該名「瘋狗」之男子則於混亂中趁隙逃逸。
二、丙○○因上開竊盜等案件經警逮捕後，復另行起意，冒用其
    弟曾祥維之名義應訊，而自八十九年十月三十日十七時二十
    分許起至同年十二月十三日止，在台中巿警察局第一分局大
    誠分駐所辦公室、臺灣臺中地方法院檢察署及本院等處所，
    於接受警方調查與檢察官及本院之訊問時，密集接續地在如
    附表一、二所示各項筆錄及私文書上偽造「曾祥維」之簽名
    並按捺指印而偽造「曾祥維」之署押，並進而偽造如附表二
    示所示之逮捕通知書及送達證書，再分別行使交付給台中巿
    警察局第一分局及本院，以示收受逮捕通知與本院押票及傳
    票之意，而足生損害於曾祥維個人及台中巿警察局第一分局
    和本院執行職務之正確性。
三、案經台中巿警察局第一分局報請臺灣臺中地方法院檢察署檢
    察官偵查起訴，及檢察官就與本案相牽連之偽造文書罪追加
    起訴。
    理    由
壹、程序部分：
  一、本件竊盜及妨害公務部分始終為被告丙○○接受警方之調
      查及檢察官之訊問，此業據本院將被告丙○○受警方調查
      時所按捺之指紋卡片（見偵查卷第三二頁）送請內政部警
      政署刑事警察局鑑驗無誤，此有該局之鑑驗書一件附卷可
      證（見本院卷第六五－六七頁）。故被告丙○○雖冒「曾
      祥維」之姓名應訊，致起訴書誤載，然本件調查及偵查之
      刑罰權對象始終無誤，確為被告丙○○，本院乃以之為被
      告，逕為審判。
  二、又公訴人於本院辯論終結前，提出追加起訴書（見本院卷
      第八九頁），就與本案相牽連之犯罪即前開犯罪事實欄二
      之偽造文書部分追加起訴，核無不合，亦予敘明。
貳、實體部分：
  一、被告丙○○經本院訊問後，對於上開竊盜、行使偽造私文
      書等犯行，均自白認罪；至於妨害公務部分，雖亦認罪，
      並供承當時對警員甲○○二人口出再過來抓我，就要開槍
      等語，意欲脅迫警員使其脫免逮捕，但矢口否認於反抗警
      方逮捕時抽出警員甲○○之配槍及拉槍枝之滑套，辯稱他
      僅於警方取出配槍時，按住槍枝上方之滑套，並未取得警
      員之配槍，且係警方於其按住滑套時，將槍枝往後拉二次
      ，而接連退出二顆子彈，他並未奪槍，更未接續拉槍枝之
      滑套云云。經查：
      (一)被告竊盜部分之犯行業據被害人戴定東之妻己○○於警
        詢時指訴明確，並有卷附之贓物認領保管收據、「車輛
        竊盜、車牌失竊資料個別查詢報表－查詢車輛認可資料
        」各一件及扣案被告所有用以竊取該部車號ＯＫ－五三
        四九號自小客車所用之鑰匙二支等證據方法可為佐證，
        足見被告認罪之自白與事實相符，也可採為證據。
      (二)關於犯罪事實欄二之偽造文書部分，除被告之弟曾祥維
        已到庭結證前開竊盜、妨害公務等犯行之真正行為人乃
        其兄即被告外（見本院八十九年度訴字第二八六六號卷
        第六六－六七、八四頁），並有前述內政部警政署刑事
        警察局之鑑驗書一件及如附表一、二所示各項書證附卷
        可明，故被告此部分認罪之自白，亦屬實可採，且此舉
        足生損害於曾祥維個人與台中巿警察局第一分局及本院
        執行職務之正確性，至為明確。
      (三)再者，被告確有前揭犯罪事實欄一所載於警員甲○○與
        丁○○依法執行逮捕之職務時，施強暴脅迫之行為，業
        經甲○○、丁○○於本院審理時具結證述在卷，互核相
        符（見本院卷第一四八－一六六頁）。尤其，被告反抗
        警方之逮捕時，確曾說出再過來抓我，就要開槍等威脅
        話語乙節，不僅甲○○、丁○○均證明無誤，被告也供
        承屬實，從此項事實即足見警員甲○○之槍枝已在被告
        獨力控制之下，故其辯稱僅於警方取出配槍時，按住槍
        枝上方之滑套，並未奪下警員之配槍云云，本院不予採
        信。且從被告當時曾獨力控制警員甲○○配槍之事實，
        亦可知丁○○所證稱：被告是經他從引擎蓋上拉出來時
        ，在該車之車頭前彎腰，而在其左腳邊拉了二次滑套，
        此時如果被告開槍，絕對可以其打中其腳部，及在逮捕
        被告之過程中，沒有聽到被告扣板機之聲音等語（見本
        院卷第一四八、一五四、一五五頁），應為實情，則被
        告辯稱其無連拉二次槍枝滑套云云，同非可採。但另一
        方面，依丁○○上述之證詞，著實無法評價被告連拉二
        次滑套之目的乃欲危害甲○○等二人之身體或生命，本
        院因認被告此舉無非意在示警，而欲脅迫甲○○、丁○○退讓，使其脫免逮捕。
      (四)綜合前述，本件事證明確，前述被告分別竊盜、妨害公
        務及行使偽造私文書等犯行，均已足可認定。
  二、核被告丙○○所為，係犯刑法第三百二十條第一項之竊盜
      罪、第一百三十五條第一項之妨害公務罪與第二百十六條
      、第二百十條之行使偽造私文書罪。被告為達掩匿其真實
      身分之同一目的，短暫密集地偽造「曾祥維」之署押及行
      使偽造私文書多次，均屬接續犯，各為包括之一行為；又
      偽造「曾祥維」之署押乃偽造私文書之部分行為，偽造之
      低度行為則應為行使之高度行為所吸收，均不另論罪。被
      告另於八十九年九月二十九日涉犯偽造署押犯行部分，業
      經本院臺中簡易庭以九十四年度中簡字第八五八號判決有
      罪確定，此部分因係被告另涉案而於警查獲之際偽造署押
      於筆錄之上，要屬偶然所致，本院審酌二案之情節，認尚
      無裁判上一罪關係，是其既判力即不及於本件之犯行，附
      此敘明。再者，被告曾於八十六年間犯竊盜罪，經臺灣宜
      蘭地方法院判處有期徒刑一年二月確定，於八十八年一月
      十日執行完畢之事實，有臺灣高等法院被告前案紀錄表在
      卷可按，其於上述案件受有期徒刑之執行完畢後，再犯本
      件有期徒刑以上之罪，構成累犯，應就其所犯三罪，均加
      重其刑。另所犯之竊盜、妨害公務及行使偽造私文書等三
      罪間，犯意各別，行為互殊，應分論併罰。爰審酌被告一
      錯再錯，不僅對執勤員警之安全危害甚大，且造成其弟曾
      祥維無端之困擾，並再考量其素行、犯罪之動機、目的、
      方法、手段、所得及犯罪態度等一切情狀後，就其所犯三
      罪分別量處如主文所示之刑，並定其應執行之刑。如附表
      一、二所示偽造之「曾祥維」署押，應依刑法第二百十九
      條，均予沒收；至扣案之鑰匙二支，乃被告所有供犯本件
      竊盜罪所用之物，此業據被告供明在卷足憑，爰依刑法第
      三十八條第一項第二款，併予宣告沒收。
  三、公訴意旨另以：被告於取得警員甲○○之配槍後，明知以
      槍對準人射擊足以發生死亡結果，竟仍基於殺人之故意，
      以該槍指著甲○○，並於「你再過來抓我，我要向你開槍
      」等語畢，即將該槍板機扣下，適因該槍保險鈕未開致無
      法擊發，甲○○始倖免於難，惟被告於無法擊發子彈後，
      將槍機拉開退出子彈，並連續拉二次該槍滑套欲再對甲○○射擊時，甲○○與丁○○二人即趁隙取回配搶並逮捕被
      告等語，而認被告尚涉有刑法第二百七十一條第二項、第
      一項之殺人未遂罪嫌，且與前開已論罪科刑之妨害公務罪
      部分具有想像競合犯之裁判上一罪關係（原起訴意旨認係
      牽連犯，惟公訴人已於本院蒞庭論告時更正為想像競合犯
      ，見本院卷第二三六頁）。然訊據被告堅決否認上述殺人
      未遂罪，辯稱他並未將槍指向警員甲○○而扣下板機，更
      未於無法擊發後，接連拉槍枝滑套，欲再向警員射擊，他
      僅有拒捕而與警員拉扯而已，此有當時附近之監視器所拍
      下之畫面可證，證人庚○○因另案與他同時在警局接受調
      查，也有目睹上述監視畫面等語。本院查：
      (一)公訴人指稱被告猶涉嫌前述殺人未遂罪，無非係以證人
        即警員甲○○、丁○○於檢察官訊問時所具結之證詞為
        憑。
      (二)惟丁○○於本院具結後，證述：1.他從被告開始反抗到
        甲○○將槍枝取回時，全程都抱著被告，但過程中，並
        未聽到被告扣板機之聲音（見本院卷第一五五頁）；2.
        在奪槍之過程中，他因在被告背後，無法看到被告是否
        將槍口指向他或甲○○（見本院卷第一五六頁）；3.被
        告在引擎蓋上雙手交換槍枝時，槍口對著車前玻璃（見
        本院卷第一四九頁）；4.被告稱再過來抓我，就要開槍
        等語時，槍口對向何人，他未注意到；被告拉滑套時，
        槍口朝地下，對著他的左腳；當他抱著被告，被告雙手
        交換槍枝時，甲○○有拉被告的手，準備取回配槍等語
        （見本院卷第一五０頁）；始終未肯認被告已開始實施
        殺害甲○○之行為，而與其先前於檢察官訊問時所言被
        告有拉滑套作擊發之證詞（見偵查卷第四一頁），完全
        不同。
      (三)又證人甲○○固於檢察官訊問及本院審理時均證述被告
        有持槍向他擊發之行為。然另一方面，被告辯稱當時有
        附近之監視器攝下雙方拉扯爭執之經過，可證其絕無任
        何殺害警員之行為，警方在警局內檢視監視錄影帶時，
        並有證人庚○○亦在場親見等語，經本院調取庚○○所
        涉八十九年度偵字第一七五五九號卷宗並參看本件偵查
        卷後，查悉庚○○確有與被告均於八十九年十月三十日
        在台中巿警察局第一分局大誠分駐所內製作調查筆錄，
        並皆於同日解送臺灣臺中地方法院檢察署接受檢察官之
        訊問；又證人庚○○並二度於本院為證，言及確有看到
        錄影帶內警方與被告扭打之畫面（見八十九年度訴字第
        二八六六號卷第六三－六四頁及本件本院卷第一六七－
        一七六頁），且其描述所見得之自小客車與車號ＯＫ－
        五三四九號之廠牌、外觀（見偵查卷第二十、二三頁）
        ，確實相符；本院因認被告辯解當時有附近之監視器拍
        下雙方拉扯爭執之過程等語，應可採信。但依台中巿警
        察局第一分局九十三年十二月六日中分一刑字第０九三
        ００三六０六０號函覆，該監視錄影機只有監視未錄影
        ，故無法檢視錄影帶等語（見本院卷第七一頁）。在上
        述情形下，若以甲○○之證詞即論斷被告殺人未遂罪，
        是否合乎經驗法則及論理法則，而不可能誤判？一般人
        是否均可認定被告應構成殺人未遂罪而至無所懷疑之程
        度？皆不無疑義。
      (四)綜合前述，由於公訴人所提出之證據經本院調查之結果
        尚有前述疑義未明，遂基於罪唯輕，而予被告有利之判
        斷；復因公訴人以被告此部分所涉者與前揭妨害公務部
        分具有想像競合犯之裁判上一罪關係，故不另為無罪之
        諭知。
  四、末查本件與臺灣彰化地方法院九十三年度易緝字第五二號
      被告所另涉之恐嚇取財等案件，並無連續犯之裁判上一罪
      關係，無從併予審究，理由如下：
      (一)被告於本院審理時，一再堅稱他是臨時起意而竊取車牌
        號碼ＯＫ－五三四九號自小客車（見本院卷第二三五、
        二三六頁），此經本院調查相關證據後，認其上開自白
        應屬實可採，已見前述；故被告於臺灣彰化地方法院九
        十三年度易緝字第五二號案件中，縱有竊取被害人林清
        祥之車牌號碼ＯＭ－二五０三號自小貨車，也無由構成
        連續犯之裁判上一罪關係。
      (二)被告於上述九十三年度易緝字第五二號乙案雖也涉有刑
        法第一百三十五條第一項之妨害公務罪嫌，但被告於本
        件所以構成上述妨害公務罪，乃因台中市○○街十一巷
        附近居民報案之偶然因素所致，著實無法評被告先後二
        次妨害公務之行為，皆本於同一概括犯意所為。
      (三)至臺灣彰化地方法院九十三年度易緝字第五二號恐嚇取
        財等案件內，尚有臺灣彰化地方法院檢察署九十年度偵
        字第三六八九號、臺灣臺中地方法院檢察署九十三年度
        偵字第一九三六五號、九十三年度偵緝字第一五０二號
        等移送併辦部分，但：
        1.臺灣彰化地方法院檢察署九十年度偵字第三六八九號
          部分，被告於本院審理時否認竊取被害人詹謝彩蓮所
          有之古董、藝品，本院斟酌證人蔡東龍、解順龍之證
          詞及其他相關證據方法後，也認被告此部分是否構成
          竊盜罪，似非無可再斟酌之餘地。
        2.臺灣臺中地方法院檢察署九十三年度偵字第一九三六
          五號、九十三年度偵緝字第一五０二號等部分，被告
          於本院審理時亦否認竊取被害人張添貴之自小客車及
          許陳寶珠之車牌，更否認竊取被害人張憲能及張嘉福
          之自小客車，案經本院綜合上述各該部分之所有證據
          方法加以判斷後，尚無法獲致被告應構成竊盜罪而至
          無所懷疑之心證。
據上論斷，應依刑事訴訟法第二百九十九條第一項前段，刑法第
一百三十五條第一項、第二百十六條、第二百十條、第三百二十
條第一項、第四十七條、第二百十九條、第三十八條第一項第二
款、第五十一條第五款、第九款、第十款，罰金罰鍰提高標準條
例第一條前段，判決如主文。
本件經檢察官戊○○到庭執行職務。
中    華    民    國    95    年    1     月    9     日
                  刑事第十二庭  審判長法  官  王鏗普
                                      法  官  唐敏寶
                                      法  官  莊深淵
上正本證明與原本無異。
如不服本判決，應於送達後十日內向本院提出上訴狀（須附繕本
），上訴於台灣高等法院台中分院。
                                書記官  何惠文
中    華    民    國    95    年    1     月    10    日
附錄論罪科刑法條
中華民國刑法第一百三十五條第一項：
對於公務員依法執行職務時，施強暴脅迫者，處三年以下有期徒
刑、拘役或三百元以下罰金。
中華民國刑法第二百一十六條：
行使第二百十條至第二百十五條之文書者，依偽造、變造文書或
登載不實事項或使登載不實事項之規定處斷。
中華民國刑法第二百一十條：
偽造、變造私文書，足以生損害於公眾或他人者，處五年以下有
期徒刑。
中華民國刑法第三百二十條第一項：
意圖為自己或第三人不法之所有，而竊取他人之動產者，為竊盜
罪，處五年以下有期徒刑、拘役或五百元以下罰金。
附表一：
┌──┬────────────┬───┬───────────────┐
│編號│      偽造之署押        │數  量│      出              處      │
├──┼────────────┼───┼───────────────┤
│一  │「曾祥維」之簽名、指印  │各三枚│見偵查卷第十三－十四頁被告冒曾│
│    │                        │      │祥維名義應訊之警詢筆錄        │
├──┼────────────┼───┼───────────────┤
│二  │「曾祥維」之簽名、指印  │各二枚│見偵查卷第十九頁警方繪製之現場│
│    │                        │      │圖                            │
├──┼────────────┼───┼───────────────┤
│三  │「曾祥維」之簽名、指印  │各一枚│見偵查卷第二十頁被告確認之現場│
│    │                        │      │照片                          │
├──┼────────────┼───┼───────────────┤
│四  │「曾祥維」之簽名、指印  │各一枚│見偵查卷第二一頁被告確認許耀宗│
│    │                        │      │之口卡片                      │
├──┼────────────┼───┼───────────────┤
│五  │「曾祥維」之簽名、指印  │各一枚│見偵查卷第二二頁被告確認曾祥維│
│    │                        │      │之口卡片                      │
├──┼────────────┼───┼───────────────┤
│六  │「曾祥維」之簽名、指印  │各一枚│見偵查卷第二七頁之逕行拘提、逮│
│    │                        │      │捕案公務電話紀錄表            │
├──┼────────────┼───┼───────────────┤
│七  │「曾祥維」之簽名、指印  │各一枚│見偵查卷第二八頁之台中巿警察局│
│    │                        │      │第一分局警訊錄音帶存放袋      │
├──┼────────────┼───┼───────────────┤
│八  │「曾祥維」之簽名        │一枚  │見偵查卷第三五頁檢察官之訊問筆│
│    │                        │      │錄                            │
├──┼────────────┼───┼───────────────┤
│九  │「曾祥維」之簽名        │一枚  │見偵查卷第四二頁檢察官之訊問筆│
│    │                        │      │錄                            │
├──┼────────────┼───┼───────────────┤
│十  │「曾祥維」之簽名        │一枚  │見本院八十九年度聲羈字第七０五│
│    │                        │      │卷八十九年十月三十日之訊問筆錄│
├──┼────────────┼───┼───────────────┤
│十一│冒「曾祥維」之名義所按捺│共二枚│見本院上開聲羈卷第五、六之押票│
│    │之指印                  │      │                              │
├──┼────────────┼───┼───────────────┤
│十二│「曾祥維」之簽名        │一枚  │見本院八十九年度訴字第二八六六│
│    │                        │      │號卷第九頁之訊問筆錄          │
├──┼────────────┼───┼───────────────┤
│十三│冒「曾祥維」之名義所按捺│共三枚│見本院八十九年度訴字第二八六六│
│    │之指印                  │      │號卷第十一至十三頁之押票      │
└──┴────────────┴───┴───────────────┘
附表二：
┌──┬───────────┬────────────┬───────┐
│編號│  偽造之私文書及件數  │    偽造之署押及數量    │  備      註  │
├──┼───────────┼────────────┼───────┤
│    │台中巿警察局第一分局逮│「曾祥維」之簽名、指印各│見偵查卷第二八│
│一  │捕通知書一件          │一枚                    │頁            │
├──┼───────────┼────────────┼───────┤
│    │本院於八十九年十月三十│「曾祥維」之簽名、指印各│見本院八十九年│
│二  │日送達押票給被告之送達│一枚                    │聲羈字第七０五│
│    │證書一件              │                        │卷第七頁      │
├──┼───────────┼────────────┼───────┤
│    │本院於八十九年十一月三│「曾祥維」之簽名、指印各│見本院八十九年│
│三  │十日送達押票給被告之送│二枚                    │度訴字第二八六│
│    │達證書一件            │                        │六號卷第十頁  │
├──┼───────────┼────────────┼───────┤
│    │本院於八十九年十二月十│「曾祥維」之簽名、指印各│見本院八十九年│
│四  │三日送達傳票給被告之送│一枚                    │度訴字第二八六│
│    │達證書一件            │                        │六號卷第三八頁│
└──┴───────────┴────────────┴───────┘


司法院資訊處製作；財團法人民間司法改革基金會備份。
